【裁判字號】    98,交聲,284
【裁判日期】    980227
【裁判案由】    聲明異議
【裁判全文】
臺灣高雄地方法院交通事件裁定         98年度交聲字第284號
異  議  人  甲○○
上列受處分人因違反道路交通管理處罰條例案件，對於交通部公
路總局高雄區監理所所為之處分（原處分：高監自裁字第裁80-N
00000000號），聲明異議，本院裁定如下：
    主  文
原處分關於甲○○酒精濃度超過規定標準，吊扣駕駛執照十二個
月之處分撤銷。
    理  由
一、原處分意旨略以：異議人即受處分人甲○○於民國98年1 月
    22日晚上11時42分飲酒後駕駛車號YP-5283 號自用小客車，
    行經高雄縣鳥松鄉○○路17巷73號前，經高雄縣政府警察局
    仁武分局攔檢，並測得異議人呼氣中酒精濃度達每公升0.54
    公克，而舉發異議人「酒後駕車經酒測值為0.54mg/l」，並
    開立高警交字第N00000000 號舉發違反道路交通管理事件通
    知單，而交通部公路總局高雄區○○○○○道路交通管理處
    罰條例第35條第1 項第1 款及第24條第1 項第1 款規定，於
    98年1 月23日以高監自裁字第裁80-N00000000號裁決書裁處
    異議人罰鍰新臺幣（下同）34,500元，並吊扣駕駛執照12個
    月，施以道安講習。異議人接獲裁決書後，不服上開裁決處
    分，於法定期間內向本院聲明異議。
二、本件異議意旨略以：異議人當時係因公司舉辦尾牙，少酌 2
    杯，駕車回家途中被警方攔檢，因全家靠異議人工作開車來
    維持生活開銷，如果大貨車駕照被吊扣，馬上會失業家裡的
    生活會馬上陷入困苦，請求撤銷吊扣處分等語（聲明異議範
    圍不含裁處罰鍰34,500元及施以道安講習部分）。
三、按汽車駕駛人，駕駛汽車經測試檢定有酒精濃度超過規定標
    準之情形者，處新臺幣15,000元以上60,000元以下罰鍰，並
    當場移置保管其車輛及吊扣其駕駛執照1 年，道路交通管理
    處罰條例第35條第1 項第1 款定有明文。而所謂酒精濃度超
    過規定之標準者，依道路交通安全規則第114 條第2 款之規
    定，係指汽車駕駛人飲用酒類或其他類似物後其吐氣所含酒
    精濃度超過每公升0.25毫克或血液中酒精濃度超過0.05% 以
    上者。次按，已領有大貨車駕駛執照者，得駕駛小型車、輕
    型機器腳踏車，道路交通安全規則第61條第1 項第3 款規定
    明確。再按，汽車駕駛人，因違反本條例及道路交通安全規
    則之規定，受吊銷駕駛執照處分時，吊銷其持有各級車類之
    駕駛執照，道路交通管理處罰條例第68條定有明文。此規定
    係於94年12月14日修正公布，並於95年3 月1 日施行，而修
    正前之道路交通管理處罰條例第68條則係規定「汽車駕駛人
    ，因違反本條例及道路交通安全規則之規定，受吊扣或吊銷
    駕駛執照處分時，吊扣或吊銷其持有各級車類之駕駛執照」
    ，觀其修法意旨，係以「原條文將違規駕駛人所持有之各級
    車類駕駛執照一併吊扣或吊銷，失之過酷，影響人民工作及
    生活甚鉅」為由，而刪除吊扣駕駛人駕駛執照時，應吊扣駕
    駛人持有各級車類駕駛執照之規定，是依現行道路交通管理
    處罰條例，已無得吊扣駕駛人所持有他級駕駛執照之依據存
    在，從而，於為吊扣駕駛人駕駛執照之處分時，自僅得吊扣
    駕駛人違規時所駕駛該級車類之駕駛執照，以限制其繼續駕
    駛該級車類行駛道路之權利，若駕駛人並無該級車類之駕駛
    執照，即無從執行吊扣駕駛執照之處分，而僅係應否依道路
    交通管理處罰條例第22條第1 項規定處罰駕駛人之問題。
四、經查：
  (一)異議人於98年1 月22日晚上11時42分許，在飲酒後呼氣酒精
    濃度為每公升0.54毫克（0.41mg/l）之情形下，駕駛車號YP
    -5283 號自用小客車，行經高雄縣鳥松鄉○○路17巷73號前
    ，經高雄縣政府警察局仁武分局攔檢查獲，並由原處分機關
    就酒後駕車部分之交通違規行為裁處罰鍰34,500元、吊扣駕
    駛執照12個月，並施以道安講習之事實，業據異議人自承在
    卷，並有高雄縣政府警察局高警交字第N00000000 號舉發違
    反道路交通管理事件通知單、原處分機關98年2 月2 日高監
    自字第0980004067號移送書、98年1 月23日高監自裁字第裁
    80-N00000000號違反道路交通管理事件裁決書各1 份附卷可
    稽，是異議人酒後酒精濃度超過規定標準，仍於上開時、地
    駕駛自用小客車之違規行為，堪以認定。
  (二)經查，本件異議人並無自用小客車駕駛執照，僅有普通大貨
    車駕駛執照，業據異議人陳明在卷，且有證號查詢汽車駕駛
    人資料1 份在卷可稽，而本件異議人係騎乘輕型機車違規，
    依現行道路交通管理處罰條例第68條規定，僅得吊扣其輕型
    機車駕駛執照，並不得吊扣駕駛人所持有各級車類之駕駛執
    照，亦即於為吊扣駕駛人駕駛執照之處分時，僅得吊扣駕駛
    人違規時所駕駛該級車類之駕駛執照，以限制其繼續駕駛該
    級車類行駛道路之權利。從而，原處分機關僅能吊扣異議人
    違規當時所駕車類（即輕型機車）之駕駛執照，不得率爾吊
    扣異議人現尚有效之其他各級駕駛執照（即普通小型車駕駛
    執照），原處分機關未審酌新修正之法律規定，逕予裁處吊
    扣其駕駛執照12個月，復未依「違反道路交通管理事件統一
    裁罰基準及處理細則」第43條第2 項第3 款規定，記明應受
    吊扣駕駛執照之名稱，均有可議，是異議人本件異議為有理
    由，應由本院將原處分關於吊扣駕駛執照12個月部分之處分
    撤銷，由原處分機關依修法後之規定及意旨，另為適法之處
    分，爰不另為裁定，附此敘明。
五、依道路交通案件處理辦法第20條前段，裁定如主文。
中    華    民    國    98    年    2     月    27    日
                      交通法庭      法  官  陳盈吉
以上正本證明與原本無異。
如不服本裁定，應於收受送達後5 日內向本院提出抗告狀。
中    華    民    國    98    年    3     月    3     日
                                    書記官  陳展榮


司法院資訊處製作；財團法人民間司法改革基金會備份。
